臺灣宜蘭地方法院民事判決　　　　　　　 95年度訴字第324號
原　　　告　丙○○
訴訟代理人　林正欣律師
被　　　告　戊○○
訴訟代理人　魯寶文律師
上列當事人間請求清償債務事件，本院於民國96年3月8日言詞辯
論終結，判決如下：
    主    文
被告應給付原告新台幣伍拾玖萬元及自民國九十五年九月十五日
起至清償日止，按年息百分之五計算之利息。
訴訟費用新台幣陸仟佰玖拾元由被告負擔。
本判決於原告以新台幣壹拾玖萬柒仟元為被告供擔保後，得假執
行。
    事實及理由
一、原告起訴主張：被告與原告為夫妻，被告為處理其家族地產
    分析及分配出售土地價款事宜，欲向原告索回由原告保管，
    被告之他項權利證明書，以便依其家族之協議辦理塗銷抵押
    權登記，遂先於民國95年1月26日與原告簽立協議書，約定
    被告於原告提出他項權利證明書時，被告願將家族出售土地
    價金之所得分配款中給付原告新台幣（下同）120萬元及過
    房費用；嗣被告再為使原告提出前開他項權利證明書，於95
    年4月6日被告與被告家族其他各房協議分配價款時，又同意
    就出售土地所分得價款給付原告140萬元，於當日先行給付
    81萬元，餘款59萬元於價款分配時再行交付，並簽立分配價
    款協議書第3條為憑。迨於95年8月23日被告家族各房即將價
    款分配完畢，詎被告竟拒不給付前開餘款，為此依系爭分配
    價款協議書第3條之約定，請求被告給付餘款59萬元等語。
    並聲明：(一)被告應給付原告59萬元及自支付命令繕本送達被
    告翌日起至清償日止按年息5%計算之利息。(二)願供擔保請准
    宣告假執行。
二、被告則以：被告於95年4月6日係受脅迫始簽立系爭分配價款
    協議書，且因被告家族之土地權利屬於被告父親己○○所有
    ，故出售土地之價款亦為被告父親己○○所有，被告並無處
    分權限，系爭分配價款協議書第3條所定被告應給付原告140
    萬元屬於主觀給付不能，應屬無效之約定等語，資為抗辯。
    並聲明：原告之訴駁回。
三、兩造不爭執之事實（參見本院卷第39頁）：
（一）被告於95年4月6日曾經簽立分配價款協議書，並於協議書
      第3條約定被告分得出售土地之分配款，願交付原告140萬
      元，其中81萬元於同日先行交付，其餘之59萬元於公款之
      餘額分配時再行交付。
（二）前開分配價款協議書所指公款之餘額分配已於95年8月23
      日分配完畢。
四、本件待辯論之爭點分別為：(一)被告於95年4月6日所簽立之分
    配價款協議書是否係因遭脅迫而簽立？(二)系爭土地之分配款
    是否非屬戊○○所有？被告有無經過己○○之同意或授權而
    簽立本件分配價款協議書第3條？被告有無處分權限？本件
    就分配價款協議書第3條所記載被告應給付原告140萬元，是
    否屬於主觀給付不能之情形？（參見本院卷第39頁），本院
    得心證之理由如下：
（一）就爭點(一)部分：被告雖辯稱系爭協議書係受原告脅迫而簽
      立云云，然為原告所否認，依民事訴訟法第277條前段規
      定，自應由主張該有利於己事實之被告負舉證之責任。惟
      查，被告雖提出原告所發之存證信函為證，然存證信函中
      關於：「（被告）因與他人通姦被法院起訴，並於九十二
      年七月三十一日判決成立，判處有期徒刑肆月，而於判決
      成立時，其戊○○本人將該抵押權設定證件交由本人（即
      原告）保管，並出具保證書，無條件接受本人任何要求，
      戊○○如於宜蘭地政事務所辦理補發手續，本人將以偽造
      文書提起公訴，敬請於函到三日內出面解決，逾期本人將
      循法律途徑解決」之內容，僅在告知被告如被告至地政事
      務所辦理抵押權設定證明文件遺失之補發，原告將採取追
      訴之法律行動，此乃正當且合法之權利通知，難認屬於脅
      迫。且證人丁○○於本院證稱：95年4月6日之分配價額協
      議書為伊所草擬，被告家族為處理其等所有17筆土地中出
      售3筆土地之價款分配事宜，需原告所保管之他項權利證
      明書以辦理塗銷抵押權，原告提到與被告感情不佳，需負
      擔生活開銷及子女教育費用，原告要求被告分得之200餘
      萬元價款均歸其所有，但被告不同意，嗣被告始同意給付
      原告140萬元，原告當場即提供文件，伊始開始擬具系爭
      之分配價款協議書，被告並給付原告81萬元，餘款約定辦
      畢價款分配後給付，此係經被告同意下擬具的，應無原告
      脅迫被告之情事發生等語（參見本院卷第40、41頁）；證
      人甲○○於本院證稱：伊知悉兩造於95年1月26日及96 年
      4月6日協議之事，此乃緣於被告曾承諾其所有之不動產都
      將歸原告所有，故被告將不動產之他項權利證明書交由原
      告保管，嗣因被告需前開文件以便辦理與家族分產之相關
      事宜，遂先於95年1月26日同意給付120萬元加上過房費與
      原告；又於96年4月6日同意全部給付140萬元與原告，被
      告簽立協議書時並未遭原告脅迫等語（參見本院卷第43、
      44頁）；證人乙○○於本院證稱：就伊所知因被告家族欲
      處理各房之財產，被告希望原放在原告那裡權狀類之文件
      交出以供處理，被告遂於95年1月26日同意給付原告120萬
      元及過房費，當日協議過程雙方氣氛不錯。嗣於95年4 月
      6日兩造再經協議，由原告提出他項權利證明書，被告則
      於分配價款協議書第3條簽署同意願給付原告140萬元，前
      開金額即為95年1月26日所指之120萬元加上過房費等語（
      參見本院卷第45、46頁）。足認95年4月6日分配價款協議
      書第3項關於被告願給付原告140萬元之內容，係以95年1
      月26日之協議為基礎而為之進一步協議，顯無何原告脅迫
      被告之情事。基上，被告辯稱系爭協議書係伊受原告脅迫
      而簽立者云云，自無可取。
（二）就爭點(二)部分：
      被告雖辯稱：所出售之土地其權利實屬其父己○○所有，
      其並未經過己○○之同意或授權即簽立本件分配價款協議
      書第3條，應屬無權處分，且屬主觀給付不能云云。惟查
      ，系爭分配價款協議書主要意旨在分配被告家族所有土地
      出售後之價款，惟被告之父己○○並非參與協議之契約當
      事人，且依系爭分配價款協議書開宗明義以：「立協議人
      .... 戊○○等六人共有.... 土地，日前出售三筆，....
      實際所得價金16,096,180元，今全體共有人協議結果，同
      意先行分配壹仟萬元.... 」等語，顯示出售土地之價款
      將分配與被告本人，而非己○○。退以依證人丁○○於本
      院證稱：己○○有到場等語（參見本院卷第41頁）；證人
      己○○於本院證稱：家族土地及價款分配事宜係全體交由
      被告處理等語（參見本院卷第50頁），益徵被告辯稱係未
      經己○○之同意或授權云云，已難以採信。更況，被告於
      當日即依系爭分配價款協議書第3條約定，自行交付81萬
      元與原告，並非自己○○處取出給付，是論其性質該約定
      應屬被告家族價款如何分配以外，被告願給付一定金錢與
      原告之約定事項，無論被告家族出售土地之權利事實上屬
      於被告抑或被告之父己○○所有，該約定應與己○○無涉
      ；且該約定核屬負擔行為，而非處分行為，自無「無權處
      分」之問題。又前開約定既屬一般金錢債務，債務人對於
      金錢債務恆負有無限責任，應就其現在及將來一切財產負
      責，在法律上不生給付不能，當無「主觀給付不能」之情
      事。
五、綜上所述，被告辯稱係受脅迫而簽立系爭協議書第3條、前
    開約定係屬無權處分、主觀給付不能各節，俱屬無據。從而
    ，原告依兩造間之協議，請求被告給付未付之款項59萬元，
    及自支付命令送達之翌日即95年9月15日至清償日止，按年
    息5%計算之利息，為有理由，應予准許。
六、因本案論證已臻明確，兩造其餘主張、陳述及所提之證據暨
    攻擊防禦方法，均與本案判斷結果無影響，毋庸再予一一審
    酌，附此敘明。
七、原告陳明願供擔保請准宣告假執行，核無不合，爰酌定如主
    文第3項所示相當之擔保金額宣告之。
據上論結，原告之訴為有理由，依民事訴訟法第78條、第87條第
1項、第390條第2項，判決如主文。
中　　華　　民　　國　　96　　年　　3 　　月　　22　　日
                    民事庭  法　官  郭淑珍
正本與原本無異
如對本判決上訴，須於判決送達後20日內提出上訴狀 (須附繕本
)。
中　　華　　民　　國　　96　　年　　3 　　月　　23　　日
                            書記官  藍友隆
